臺灣臺中地方法院刑事判決　　　　　　　 94年度易字第793號
公　訴　人　臺灣臺中地方法院檢察署檢察官
被　　　告　甲○○
上列被告因詐欺案件，經檢察官提起公訴（94年度偵字第3345號
）及移送併辦（94年度核退偵字第69號），本院判決如下：
    主  文
甲○○連續幫助連續意圖為自己不法之所有，以詐術使人將本人
之物交付，累犯，處有期徒刑伍月，如易科罰金，以參佰元折算
壹日。
    事  實
一、甲○○前因竊盜案件，經本院判處有期徒刑七月確定，甫於
    民國九十年十一月二十四日執行完畢，詎甲○○猶不知悔改
    ，其可預見將金融帳戶之存摺、印章、提款卡及密碼交付他
    人，足供他人詐騙財物以供匯款之用，為貪圖出售帳戶牟利
    ，竟基於幫助詐欺之概括犯意，先於九十三年五月間，將其
    向第一商業銀行大雅分行所申請開設之000000000
    00號帳戶（下稱第一銀行帳戶），連同該帳戶之存摺、印
    章、提款卡及密碼以新台幣（下同）一千元之價格，出售予
    真實姓名年籍不詳之成年人，復於同年六月間，將其向泛亞
    銀行中清分行（現改制為寶華銀行）所申請開設之0000
    00000000號帳戶（下稱寶華銀行帳戶），連同該帳
    戶之存摺、印章、提款卡及密碼以一千元之價格，出售予前
    開真實姓名年籍不詳之成年人，而以此方法幫助他人從事犯
    罪。未幾，上開帳戶之存摺、提款卡等物，便由該成年人所
    組成之犯罪集團使用，而該犯罪集團竟基於意圖為自己不法
    所有之概括犯意：（一）先在網頁中刊登有販賣遊戲金幣之
    廣告，並留有0000000000號電話，經乙○○以上
    開電話聯絡後，該犯罪集團成員即告知乙○○遊戲金幣欲賣
    一千元，並指示乙○○至自動提款機操作轉帳，乙○○於同
    日二十一時二十一分，至高雄市○○區○○路四三號（左營
    郵局），依其指示操作自動提款機，竟自其所有帳戶內一萬
    五千八百八十五元轉匯至上開甲○○第一銀行帳戶內；（二
    ）復於九十三年五月三十一日，由該犯罪集團成員以電話向
    丙○○謊稱其女兒為友人作保，需連帶負擔十二萬元債務等
    語，丙○○不疑有詐，即依指示匯款五萬元至甲○○前開寶
    華銀行帳戶內。嗣經乙○○、丙○○二人先後發覺有異而知
    受騙，向警方報案。經警據報，循線查悉上情。
二、案經乙○○訴由高雄市政府警察局左營分局移由臺中縣警察
    局豐原分局及丙○○訴由臺中市警察局第五分局分別報告臺
    灣臺中地方法院檢察署檢察官偵查起訴及移送併辦。
    理  由
一、訊據被告甲○○固坦承先後將前揭第一銀行帳戶及寶華銀行
    帳戶之帳戶存摺、印章、提款卡連同密碼各以一千元之代價
    販賣予不詳身分之成年人，然矢口否認有何幫助詐欺之犯行
    ，辯稱：伊並不知上開帳戶會被他人作為詐欺取財之工具云
    云。惟查：
（一）、被告之前開第一銀行帳戶及寶華銀行帳戶，遭不詳姓名
        之成年人所屬之犯罪集團作為領取詐欺取財之轉帳帳戶
        ，由犯罪集團之人先對乙○○詐騙一萬五千八百八十五
        元後，復對丙○○詐騙五萬元，致乙○○、丙○○先後
        將上開款項轉帳至被告前開第一銀行及寶華銀行帳戶等
        情，業據被害人乙○○於警詢、偵查中，丙○○於警詢
        中指訴綦詳，並有被告之上開第一銀行開戶資料、未登
        摺帳項查詢清單、泛亞商業銀行存款相關服務性業務申
        請暨約定書各一件及郵局自動櫃員機儲戶交易明細表二
        紙在卷可佐，足見被告前開二帳戶確係供他人作為詐欺
        取財所用無訛。
（二）、至被告雖以前揭情詞置辯，然查被告於警詢中經員警詢
        及其所有之第一銀行帳戶下落時，先辯稱已遺失云云，
        後始改稱：係賣予他人等語，則被告若確不知所販賣之
        帳戶有可能被他人作為詐欺取財之工具，又何需掩飾前
        開販賣帳戶之行為，況衡諸常情，今日一般人至金融機
        關如銀行、郵局等開設帳戶使用，係極為方便容易且迅
        速之事，苟有使用金融存款帳戶之正當用途，自以使用
        其本人或可信賴之親友申請之帳戶，最為便利安全，且
        苟非具意圖以他人帳戶從事不法用途，並藉以逃避查緝
        ，自無使用他人帳戶之理。是依一般人通常之知識、經
        驗，均應知任意提供自己帳戶予無信賴關係之他人使用
        ，易致他人藉該帳戶取得不法犯罪所得，且欲以之隱匿
        帳戶內資金之實際取得人之身分；又被告係年逾三十歲
        之成年人，且亦自承有高中肄業之學歷，對此自難諉為
        不知。又近來以「刮刮樂」等名義詐欺取財之犯罪類型
        層出不窮，該等犯罪，多數均係利用他人帳戶作為詐欺
        所得財物之出入帳戶，並經媒體廣為披載，被告對此當
        無不知之理，則縱使並不確知所提供之帳戶，係遭他人
        用以對被害人乙○○、丙○○二人詐欺取財，亦無法確
        知取得帳戶之人係以何種方法於何時地為詐欺取財之具
        體內容，惟對於其所提供之上揭帳戶，將遭人作為詐欺
        取財犯行所得財物匯入及提領之工具使用，應有概括之
        認識，且可預見其發生，竟仍同意提供，顯對帳戶供他
        人取得不法犯罪所得之用，亦不違背其本意，且其無確
        信帳戶不至遭利用為犯罪之用，仍將帳戶提供他人，足
        認被告實有幫助他人犯罪之不確定故意。
（三）、綜上所述，本件事證明確，被告右揭幫助詐欺取財犯行
        ，堪予認定。
二、按連續幫助與幫助連續為不同之犯罪態樣，如基於概括犯意
    ，多次幫助他人犯罪，為連續幫助，該幫助者有多次犯罪行
    為；如以一幫助行為，幫助他人連續犯罪，則為幫助連續，
    就幫助犯而言，僅有一次犯罪行為（最高法院八十七年度台
    上字第三八六五裁判意旨參照）。本件詐欺取財之正犯先後
    向被害人乙○○、丙○○詐騙財物，其時間緊接，手法相同
    ，顯係基於概括之犯意，應為連續犯，所為係犯刑法第五十
    六條、第三百三十九條第一項之連續詐欺取財罪，是核被告
    所為應成立上開罪名之連續幫助犯，即刑法第三十條第一項
    、第三百三十九條第一項之幫助連續詐欺取財罪。其先後二
    次出賣上開帳戶及提款卡（含密碼）之幫助行為，亦時間緊
    接，手法相同，顯亦係基於概括之犯意反覆為之，應依連續
    犯之規定論以一罪，並加重其刑。公訴人雖僅起訴被告販賣
    第一銀行帳戶，供他人向被害人乙○○詐騙財物之犯行，就
    其餘犯罪事實未經起訴，惟被告其餘幫助詐欺部分，既與起
    訴事實有連續犯之裁判上一罪關係，為起訴效力所及，本院
    自應併予審理。又被告有如事實欄所載之前科，有臺灣臺中
    地方法院檢察署刑案資料查註紀錄表、臺灣高等法院被告全
    國前案紀錄表各一紙在卷可按，其受有期徒刑之執行完畢後
    五年以內再犯本件有期徒刑以上之罪，為累犯，應依刑法第
    四十七條規定遞加重其刑。再被告以幫助他人詐欺取財之意
    思，參與犯罪構成要件以外之行為，為從犯，應依刑法第三
    十條第二項規定，按正犯之刑減輕其刑，並依法先遞加後減
    之。爰審酌被告提供帳戶供他人非法使用，使詐騙集團之人
    易於得手，助長詐欺之犯罪風氣，嚴重危害社會治安，然其
    本身未實際參與本件詐欺取財之犯行，責難性較小，又被告
    前開寶華銀行帳戶因被列為警示帳戶，故被害人丙○○當時
    所匯入之款項，為寶華銀行人員扣留，事後並發還丙○○等
    情，有本院電話紀錄表一紙可佐，暨被告於本院審理時，仍
    矢口否認犯行之犯罪後態度等一切情狀，量處如主文所示之
    刑，並諭知易科罰金之折算標準，以資懲儆。
據上論斷，應依刑事訴訟法第二百九十九條第一項前段，刑法第
五十六條、第三十條第一項、第二項、第三百三十九條第一項、
第四十七條、第四十一條第一項前段，罰金罰鍰提高標準條例第
一條前段、第二條，判決如主文。
中　　華　　民　　國　　94　　年　　8 　　月　　3 　　日
                  刑事第十庭    審判長法　官
                                      法　官
                                      法　官
上正本證明與原本無異。
如不服本判決，應於送達後十日內向本院提出上訴狀（須附繕
本），上訴於台灣高等法院台中分院。
中　　華　　民　　國　　94　　年　　7 　　月　　20　　日
                                書記官  林錦源
附錄論罪科刑法條
中華民國刑法第三百三十九條
 (普通詐欺罪)
意圖為自己或第三人不法之所有，以詐術使人將本人或第三人之
物交付者，處五年以下有期徒刑、拘役或科或併科一千元以下罰
金。
以前項方法得財產上不法之利益或使第三人得之者，亦同。
前二項之未遂犯罰之。
